【裁判字號】    90,交抗,342
【裁判日期】    900928
【裁判案由】    違反道路交通管理處罰條例
【裁判全文】
臺灣高等法院交通事件裁定                          九十年度交抗字第三四二號
    抗  告  人
    即受處分人    甲○○
右抗告人因違反道路交通管理處罰條例案件，不服臺灣桃園地方法院九十年度交聲字
第六號，中華民國九十年二月二十六日裁定，提起抗告，本院裁定如左：
        主  文
抗告駁回。
        理  由
一、受處分人於原審之異議意旨略以：原處分機關雖以受處分人於民國八十九年九月
    十三日下午四時三十分許，駕駛車號Ｗ６—６１４６號自小客車，自桃園縣八德
    市○○路右轉介壽路一段，沿介壽路一段往大湳方向行駛，途經介壽路一段與義
    勇街交岔路口時，適遇介壽路一段方向之燈光管制號誌為紅燈，受處分人竟不依
    號誌停車，反闖越紅燈駛離，當場為員警攔檢舉發違反道路交通管理處罰條例第
    五十三條及第六十三條第一項第三款規定等情。惟當時受處分人實係在綠燈情況
    下自廣豐路口右轉介壽路一段，沿介壽路一段往大湳方向行駛，尚未至義勇街口
    即為二名騎機車之員警在車後鳴按喇叭示意停車，惟因當時義勇街口車輛眾多，
    一時無法停靠路邊，受處分人遂前行至永福西街路口前停車，員警告知受處分人
    闖紅燈並指示調頭回廣豐路口前開單舉發；實則受處分人既在義勇街口前即為警
    攔檢，又怎可能闖越該路口之紅燈？應係員警僅看見受處分人自廣豐路右轉至介
    壽路之後半段情形，遂誤以為受處分人係由介壽路直行闖越介壽路與廣豐路之紅
    燈云云。
二、原裁定略以：證人即當場攔停舉發之警員陳易嶙於審訊中已確認受處分人所闖越
    者乃介壽路一段與義勇街口之紅燈，互核本件舉發通知單所載「違規地點：八德
    市○○路○段與義勇街口」並無不合。因之，陳易嶙並無受處分人所稱「誤認受
    處分人係由介壽路直行而闖越介壽路與廣豐路口紅燈」之情形。受處分人雖稱：
    伊未行至義勇街口時即為員警鳴按喇叭示意停車，惟因當時義勇街口車輛眾多，
    一時無法停靠路邊，始前行至永福西街路口前停車，員警告知受處分人闖紅燈並
    指示調頭回廣豐路口前開單舉發，受處分人實未闖紅燈云云。惟證人陳易嶙既已
    當場目擊受處分人闖越介壽路一段與義勇街街口之紅燈，且已在介壽路與永福西
    街路口附近攔停受處分人，本可在該地開單舉發，其之所以指示受處分人將車輛
    駛回介壽路與廣豐路口附近，實係因受處分人對於陳易嶙之舉發有所不服，陳易
    嶙為使受處分人心服，遂令重回廣豐路口，向受處分人說明舉發並無違誤，此由
    陳易嶙證稱：「他（指受處分人）是停在快接近永福西街街口，是因為我警示他
    ，他慢慢開，一直再拖延時間，他下車後，他爭執說廣豐路綠燈後就可右轉直行
    ，所以我請他把車子再開回廣豐路口，讓他瞭解號誌的變化。」等語，即可印證
    。亦可推知受處分人可能係因誤認廣豐路之綠燈右轉後，可直接穿越介壽路一段
    與義勇街口，遂一時不查闖越該路口之紅燈而不自知。此外，證人陳易嶙當日在
    介壽路附近值勤時，過往人車不知凡幾，若受處分人確無違規事實，以其與受處
    分素無仇隙，實無故意設詞誣陷而獨挑受處分人舉發之理，受處分人所辯不足採
    ，爰駁回異議等語。
三、受處分人仍執前詞抗告，並以舉發員警誤視交通號誌，原審不憑證據，以其與受
    處分人素無仇隙而予採信，忽視幾乎所有駕駛人與員警均無仇隙，如此豈不是員
    警說人民有何違規均可採信？無端使民眾成為令人宰割之羔羊，罔顧人民對法律
    公平正義的信賴，其裁判顯有違誤。
四、本院按，汽車駕駛人，行經有燈光號誌管制之交叉路口闖紅燈者，處六百元以上
    一千二百元以下罰鍰，並記違規點數三點，修正前道路交通管理處罰條例第五十
    三條、第六十三條第一項第三款定有明文。查本件係當場攔停，並未拍照，攔停
    前以警員在後，受處分人在前之相對位置言，警員雖可預知可能有駕駛者會違規
    闖紅燈，但何人於何時會違規，警員實無從得知，亦即警員實無法於受處分人闖
    紅燈之同時或立刻拍照取證。此與逕行拍照告發者不同。再者，取締員警與受處
    分人並不認識，係單純發現受處分人違規始攔停取締，衡情自無設詞故為誣攀，
    自陷偽證罪之必要。而交通警員掣單舉發違反道路交通管理處罰條例所列之違規
    行為，係公務員基於職務上權力，依法就特定之具體事件所為具公法上效果之單
    方行政行為，基於公務員為公法上行為具有公信力之原則，舉發行為可被推定為
    真正。本此公信原則，立法者乃賦予行政機關制定違反道路交通事件統一裁罰標
    準及處理細則，使執勤警員得當機處分（如該細則第二十三條之逕行舉發）以達
    其維護交通秩序、安全之行政目的。反之，若謂公務員一切行政行為均需預留證
    據以證其實，則國家行政勢必窒礙難行。本件既查無任何證據足資證明員警有捏
    造事實違法取締之情事，則執勤警員本其維護交通秩序、安全之職責所為之舉發
    ，自應受到合法、正確之推定。因之，原審本直接、公開、言詞審理之合法調查
    程序，依經驗法則採信證人即取締警員親眼目睹受處分人闖紅燈之證述，經命具
    結後，認其證詞與事理無違，並以受處分人違規事證明確而駁回異議，即無不合
    。抗告意旨指摘原裁定不當，為無理由，應予駁回。
據上論斷，應依道路交通案件處理辦法第十九條，刑事訴訟法第四百十二條，裁定如
主文。
中    華    民    國       九十      年     九      月    二十八        日
                              臺灣高等法院第七庭
                                  審判長法  官  吳  啟  民
                                        法  官  蘇  隆  惠
                                        法  官  林  瑞  斌
右正本證明與原本無異。
不得再抗告。
                                        書記官  丁  淑  蘭
中      華      民      國      九十     年     十    月       二       日


司法院資訊處製作；財團法人民間司法改革基金會備份。
